【裁判字號】    95,交簡上,23
【裁判日期】    950428
【裁判案由】    過失傷害
【裁判全文】
臺灣臺北地方法院刑事判決      九十五年度交簡上字第二三號
上  訴  人  臺灣臺北地方法院檢察署檢察官
上  訴  人
即  被  告  乙○○
上列上訴人因過失傷害案件，不服本院臺北簡易庭民國九十五年
二月三日九十四年度店交簡字第三四八號第一審刑事簡易判決（
聲請簡易判決處刑案號：九十四年度偵字第一四二一七號），提
起上訴，本院管轄第二審合議庭判決如下：
    主  文
原判決撤銷。
乙○○因過失傷害人，處拘役肆拾日，如易科罰金，以佰元折
算壹日。
    事  實
一、乙○○於民國九十三年十月十五日下午三時二十分許，騎乘
    車牌號碼ＡＦＸ—三三三號之重型機車，沿臺北縣新店市○○路由北往南方向行駛，行經臺北縣新店市○○路○段二九
    一號前時，原應注意所行駛之車道應依標誌或標線之規定，
    在已劃分快慢車道之道路，得在最外側快車道及慢車道行駛
    ，且行駛時應注意車前狀況，並隨時採取必要之安全措施，
    而依當時天候晴，日間自然光線，市區道路○○○路面乾燥
    、無缺陷、無障礙物，視距良好等情況，並無不能注意之情
    事，竟疏未注意，冒然行駛於內側快車道，適有行人丙○○
    未依規定行走人行天橋，而自該處橫越慢車道至內側快車道
    ，欲尋找掉落於內側快車道之行動電話，見狀閃避不及，遭
    乙○○所騎乘之上開機車右前車頭撞及左腳，致丙○○倒地
    ，因而受有左側遠端脛骨、腓骨開放性骨折之傷害。乙○○
    於肇事後，在未被有偵查犯罪職權之公務員發覺前，主動向
    據報前往處理車禍之臺北縣政府警察局新店分局員警徐安泰
    坦承為肇事人，而自首犯罪並接受裁判。
二、案經乙○○自首暨丙○○訴由臺灣臺北地方法院檢察署檢察
    官聲請簡易判決處刑。
    理  由
壹、程序方面：
    告訴人丙○○固於九十三年十月十五日臺北縣政府警察局道
    路交通事故談話紀錄表中表示不提出告訴（見臺灣臺北地方
    法院檢察署九十四年度偵字第一四二一七號偵查卷第十八頁
    面），惟刑事訴訟法並無捨棄告訴權之規定，是其嗣於九十
    四年四月十一日之告訴期間內具狀向臺灣臺北地方法院檢察
    署表明訴追之意（見臺灣臺北地方法院檢察署九十四年度他
    字第二五九六號偵查卷第一頁至第三頁），自屬已提出合法
    告訴，合先敘明。
貳、實體方面：
一、訊據上訴人即被告乙○○固坦認於前揭時、地騎乘機車與告
    訴人丙○○發生擦撞之事實，惟矢口否認有何過失傷害犯行
    ，辯稱：當時路口是綠燈，伊在肇事地點前之臺北縣新店市
    ○○路○段與行政街路口黃色網狀線處即看見告訴人，當時
    告訴人是背對伊，沒有任何動作，伊持續注意，直到接近告
    訴人時，見告訴人仍無動作，但有違規穿越道路之疑慮，為
    防萬一，伊將行進路線更改至慢車道與快車道之中線區，並
    非行駛在快車道上，因告訴人突然奔跑，伊猝不及防始發生
    擦撞，伊並無過失云云。經查：
  (一)上揭事實，業據證人即告訴人丙○○於偵查中及本院審理時
    指證稱：當天我開車行駛在臺北縣新店市○○路○段快車道
    上，經過臺北縣政府警察局新店分局前，行動電話響起，我
    把行動電話自儀表板上方拿起來，打開蓋子即滑落，我不知
    道是掉在車內或車外，我就將車停靠在路旁，橫越馬路，在
    分隔島的旁邊找，我在分隔島旁邊走了十公尺左右，然後在
    快車道上遭被告騎乘機車擦撞倒地受傷，當時被告行駛車道
    為內側快車道靠近中央分隔島等語綦詳（見同上第一四二一
    七號偵查卷第四十四頁至第四十五頁、本院九十五年度交簡
    上字第二三號刑事卷第二十八頁反面至第三十頁），並有道
    路交通事故現場圖、道路交通事故調查報告表(一)、道路交通
    事故調查報告表(二)、臺北縣政府警察局道路交通分隊交通事
    故談話紀錄表、現場照片在卷可稽（見同上第一四二一七號
    偵查卷第十五頁、第十六頁、第十七頁、第十八頁至第十九
    頁、第二十頁至第二十二頁）。且告訴人確因本件交通事故
    受有左側遠端脛骨、腓骨開放性骨折之傷害，亦有天主教耕
    莘醫院（下稱耕莘醫院）診門字第三○三二八號診斷證明書
    附卷足憑（見同上第一四二一七號偵查卷第三十六頁）。
  (二)被告雖否認伊有過失，並以前揭情詞置辯。然依卷附臺北縣
    政府警察局新店分局甲○○○○於九十三年十月十五日下午
    四時三十五分許，在耕莘醫院所製作被告之道路交通事故談
    話紀錄表記載：「（肇事前行進方向、車道及肇事經過情形
    ？）我當時騎乘ＡＦＸ—三三三號重機車沿北新路往北宜方
    向行駛外側車道，於上述時地（即案發時地），我見路口車
    輛很多，所以我向內側車道行駛，我看見我的前方有行人丙○○站在車道上，沒有任何動作，所以我就從內側要閃避行
    人‧‧‧」等語（見同上第一四二一七號偵查卷第十八頁）
    ，核與告訴人前開所證述：當時其在北新路一段分隔島旁之
    快車道尋找掉落之行動電話，而在快車道上遭被告騎乘機車
    擦撞受傷一情相符，且參諸卷附道路交通事故現場圖及現場
    照片（見同上第一四二一七號偵查卷第十五頁、第二十頁至
    第二十一頁），本件交通事故之撞擊點在內側快車道上，且
    相當靠近中央分隔島，堪認被告當時確係未遵行車道行駛，
    且行車時疏未注意車前狀況，致在肇事地點擦撞告訴人成傷
    。否則若如被告所辯其在肇事前之路口即已看見告訴人，並
    持續注意其動態，被告應有充裕時間採取減速及向慢車道閃
    避等必要之安全措施，而不致於查覺告訴人時，已煞車不及
    。是被告於偵查中及本院審理時翻異前供否認行駛於內側快
    車道及未注意車前狀況云云，殊非可採。
  (三)又本件交通事故經送請臺灣省臺北縣區行車事故鑑定委員會
    鑑定，亦認定：被告駕駛普通重型機車，違規行駛快車道且
    未注意車前狀況，與行人丙○○為尋找掉落遺失之行動電話
    ，違規行走於快車道上，同為肇事原因，有該會九十四年四
    月十五日北鑑字第○九四五一八○二二○號函所附之鑑定意
    見書在卷可佐（見同上第一四二一七號偵查卷第十頁至第十
    二頁）。
  (四)按機器腳踏車行駛之車道及轉彎，應依標誌或標線之規定行
    駛；無標誌或標線者，在已劃分快慢車道之道路，雙向道路
    得在最外側快車道及慢車道行駛。又汽車行駛時，應注意車
    前狀況，並隨時採取必要之安全措施，道路交通安全規則第
    九十九條第一項第二款、第九十四條第三項分別定有明文。
    被告持有合格之普通重型機車駕駛執照，已載明於卷附道路
    交通事故調查報告表(二)（見同上第一四二一七號偵查卷第十
    七頁），自應注意及此。再依卷附道路交通事故調查報告表
    (一)所載（見同上第一四二一七號偵查卷第十六頁），案發當
    時天氣晴，日間自然光線，市區道路○○○路面乾燥、無缺
    陷、無障礙物，視距良好等情況，衡情亦無不能注意之情事
    ，被告竟違反上開規定，致擦撞告訴人，其有過失甚明。告
    訴人雖亦與有過失，但不能因此解免被告之刑事責任。又告
    訴人因本件交通事故受有傷害，已如前述，被告之過失行為
    與告訴人受傷之間，亦有相當因果關係。
  (五)綜上所述，被告前開所辯，顯屬卸責之詞，不足採信。本案
    事證明確，被告過失傷害犯行堪以認定，應依法論科。
二、核被告所為，係犯刑法第二百八十四條第一項前段之過失傷
    害罪。按被告於犯罪未被發覺前，向該管公務員告知其犯罪
    ，而不逃避接受裁判者，即與刑法第六十二條規定自首之條
    件相符；至於自首後於審判中對其犯罪事實有所主張或辯解
    者，係被告辯護權之行使，不能僅據此之一端即謂被告無接
    受裁判意思之唯一論據（最高法院八十四年度臺上字第八二
    九號判決參照）。查被告於肇事後，於臺北縣政府警察局新
    店分局員警徐安泰前往現場調查、處理時，當場向甲○○○○承認為肇事人，業經甲○○○○結證在卷（見同上本院卷
    第二十七頁反面），並有臺北縣政府警察局新店分局道路交
    通事故肇事人自首情形紀錄表在卷可考（見同上第一四二一
    七偵查卷第二十四頁），足見被告於肇事後，於警員前往現
    場調查、處理時，不逃避接受裁判而當場向警員自首，承認
    為肇事人而願接受裁判，已符合自首要件，其縱對有無過失
    有所爭執，亦係其防禦權之行使，對於自首之事實無礙，應
    依刑法第六十二條前段之規定減輕其刑。原判決以無肇事當
    日之現場警詢資料足認被告於事發當時，有前開自首情形紀
    錄表所載「處理人員前往現場處理時，肇事人在場，並當場
    承認為肇事人」等情，而認被告不符前揭自首情形紀錄表所
    述自首情形，尚嫌速斷。又公訴人上訴意旨認原審量刑過輕
    ，被告上訴意旨否認犯罪，雖均無可採，惟原判決既有上開
    可議之處，自屬無可維持，應由本院予以撤銷改判。爰審酌
    被告並無前科，有臺灣高等法院被告全國前案紀錄表可參，
    素行尚稱良好，惟騎乘機車係高度危險之活動，牽涉用路人
    之安全，稍一不慎往往造成他人生命、身體之傷害，被告行
    車違規行駛快車道及未注意車前狀況，而擦撞違規行走於快
    車道上之告訴人，致告訴人受有如事實欄所載之傷害，並因
    告訴人不同意被告分期給付賠償金，始未能達成和解，及犯
    後否認犯行之態度等一切情狀，量處如主文所示之刑，並諭
    知易科罰金之折算標準，以資懲儆。
據上論斷，應依刑事訴訟法第四百五十五條之一第一項、第三項
、第三百六十九條第一項前段、第三百六十四條、第二百九十九
條第一項前段，刑法第二百八十四條第一項前段、第六十二條前
段、第四十一條第一項前段，罰金罰鍰提高標準條例第一條前段
、第二條，判決如主文。
本案經檢察官王鑫健到庭執行職務
中    華    民    國  九十五  年    四    月  二十八  日
                          臺灣臺北地方法院交通法庭
                              審判長法  官  吳靜怡
                                    法  官  劉煌基
                                    法  官  孫萍萍
以上正本證明與原本無異。
不得上訴。
                                    書記官  張汝琪
中    華    民    國  九十五  年    四    月  二十八  日
附錄本案論罪科刑法條：
刑法第二百八十四條
因過失傷害人者，處六月以下有期徒刑、拘役或五百元以下罰金
，致重傷者，處一年以下有期徒刑、拘役或五百元以下罰金。
從事業務之人，因業務上之過失傷害人者，處一年以下有期徒刑
、拘役或一千元以下罰金，致重傷者，處三年以下有期徒刑、拘
役或二千元以下罰金。


司法院資訊處製作；財團法人民間司法改革基金會備份。
